臺灣新北地方法院民事裁定
110年度訴字第3001號
原      告  陳林貴美
被      告  陳汝昌  
上列當事人間請求損害賠償事件，本院裁定如下：
    主  文
本件移送臺灣臺北地方法院。
    理  由
一、按訴訟之全部或一部，法院認為無管轄權者，依原告聲請或
    依職權以裁定移送於其管轄法院；當事人得以合意定第一審
    管轄法院，但以關於由一定法律關係而生之訴訟為限；前項
    合意，應以文書證之，民事訴訟法第28條第1 項、第24條分
    別定有明文。所謂由一定法律關係而生之訴訟，係指本於一
    定權利義務關係而生之訴訟而言，凡特定權利義務關係之本
    體，以及本於該關係而生之權利義務關係，不問法律關係之
    種類、為現在或將來可能發生，均屬之，且當事人就雙方將
    來可能發生抽象不定之法律關係，概括的以合意定其管轄法
    院者，亦非法所不許（臺灣高等法院109 年度抗字第521 號
    裁定意旨參照）。又民事訴訟法關於合意管轄之規定，除專
    屬管轄外，得排斥其他審判籍而優先適用（最高法院99年度
    台抗字第110號裁定意旨參照）。準此，當事人以書面約定
    就其等因契約爭執涉訟時合意定第一審管轄法院者，除專屬
    管轄外，得排斥其他審判籍優先適用，當事人及法院均應受
    此合意之拘束，非當事人單方所得片面捨棄或變更。次按訴
    訟之全部或一部，法院認為無管轄權者，依原告聲請或依職
    權以裁定移送於其管轄法院，民事訴訟法第28條第1 項亦有
    明文。
二、查本件原告起訴主張，被告於民國96年起向伊承租坐落於新
    北市○○區○○段○○○段00號土地中1100坪地號土地（下稱系爭
    土地），兩造於106年間續約簽訂土地租賃契約書(下稱系爭
    租約)，租金為每月新臺幣(下同)16萬元，租賃期間自106年
    9月16日起至111年9月15日止，然被告片面終止租約表示只
    承租到109年5月15日止，依民法第455條及系爭租約第12條
    約定被告若搬遷他處，應無條件照系爭土地原狀歸還原告，
    則被告終止租約後應搬遷系爭土地上之鐵皮屋，並將系爭土
    地植生綠化回復原狀後返還原告。惟被告遲至109年7月15日
    始將系爭土地上之鐵皮屋拆遷，至109年11月底始將水泥基
    地挖除，且拒不植生綠化回復系爭土地原狀，原告也無法進
    場自行植生綠化，因而遭新北市政府裁罰合計27萬元。被告
    自109年5月16日起至109年7月15日期間無權占有、使用系爭
    土地，未依上開規定及系爭租約回復原狀返還系爭土地，致
    原告受有相當於兩個月租金之損害32萬元，並遭罰款27萬元
    ，爰依民法第179條、第184條規定請求被告給付59萬元等語
    。衡酌原告上開主張，可知本件係因被告未依系爭租約第12
    條約定履行所生之爭議，原告固非直接依系爭租約約款為請
    求，惟依前揭說明，仍認屬兩造系爭租約而生之法律關係，
    依系爭租約第13條約定：若有法律問題，兩造同意以臺灣臺
    北地方法院為第一審管轄法院（本院卷第27頁），兩造既已
    以文書合意因系爭租約涉訟時，以臺灣臺北地方法院為第一
    審管轄法院，且原告起訴主張之事實，亦無涉於專屬管轄規
    範之法律關係，依前揭規定，上開合意管轄約定，自得排斥
    其他審判籍而優先適用，兩造間因系爭租約所生之本件爭訟
    自應由臺灣臺北地方法院為第一審管轄法院，原告向無管轄
    權之本院起訴，尚有未合，爰依職權移送至該管轄法院。
三、爰裁定如主文。 
中　　華　　民　　國　　110 　年　　12　　月　　28　　日
                  民事第四庭    法　官　許品逸
以上正本係照原本作成
如對本裁定抗告須於裁定送達後10日內向本院提出抗告狀，並應
繳納抗告費新臺幣1,000元整。
中　　華　　民　　國　　110 　年　　12　　月　　28　　日
                            書記官　許丞儀